【裁判字號】    99,抗,99
【裁判日期】    990531
【裁判案由】    本票裁定
【裁判全文】
臺灣高雄地方法院民事裁定                99年度抗字第99號
抗  告  人  乙○○謝盈金之繼.
代  理  人  謝宗穎    律師
相  對  人  中租迪和股份有限公司
法定代理人  甲○○
上列抗告人因與相對人間拍賣抵押物事件，對於民國99年4 月21
日本院88年度票字第10228 號所為裁定提起抗告，本院裁定如下
：
    主  文
抗告駁回。
抗告程序費用新台幣壹仟元由抗告人負擔。
    理  由
一、抗告意旨略以：鈞院於88年8 月12日向共同債務人送達本件
    本票裁定（下稱系爭本票裁定）之送達證書中，對受送達人
    即抗告人之被繼承人謝盈金的送達證書部分（下稱系爭送達
    證書），其上固蓋有另一受送達人謝富餘之印章，然謝富餘
    當時係設籍於「高雄縣鳥松鄉○○路10號」，與設籍於「高
    雄縣鳥松鄉○○路19號」之謝盈金並非同一戶籍，且地址前
    後相差9 號，送達時間卻均為同日下午12時53分，依常理觀
    之，此乃無期待可能性之事，顯見謝富餘係於高雄縣鳥松鄉
    ○○路10號蓋章收受系爭送達證書，而對謝盈金部分自始未
    送達至其上開住所，又謝富餘既係設籍及實際居住於高雄縣
    鳥松鄉○○路10號，而與謝盈金非有居住一處共同生活之事
    實存在，本件送達又非至謝盈金之住居所送達，且由非其同
    居人之謝富餘收受，系爭送達自非合法；再謝富餘為謝盈金
    之子，並非其父，送達證書上記載「父代」亦有錯誤，而原
    裁定竟駁回抗告人撤銷本票裁定之聲請，顯屬不當，爰提起
    本件抗告，請求廢棄原裁定。
二、按送達於應受送達人之住居所、事務所或營業所行之；又送
    達於住居所、事務所或營業所，不獲會晤應受送達人者，得
    將文書付與有辨別事理能力之同居人或受僱人，為民事訴訟
    法第136 條第1 項前段及第137 條第1 項分別定有明文。又
    民事訴訟法第137 條第1 項所謂同居人，係指與應受送達人
    居住一處共同為生活者而言。關於是否同居之認定，應以是
    否有居住一處並共同為生活之事實為準，最高法院32年上字
    第3722號判例可資參照，再戶籍地址則僅係依戶籍法所為登
    記之事項，並非認定住居所之唯一標準，自難僅據戶籍設址
    不同，即認並非同居人，最高法院94年台抗字第687 號民事
    裁定亦著有明文。
三、經查，系爭送達證書之「應受送達人」為債務人謝盈金，送
    達之文書為系爭本票裁定，並蓋有「謝富餘」之印文，及註
    記「父代」而收受，送達時間為88年8 月12日下午12時53分
    ，有卷附送達證書可稽（見88年度票字第10228 號卷第14頁
    ），而抗告人固以受送達人謝盈金係設籍於「高雄縣鳥松鄉
    ○○路19號」，謝富餘則設籍於「高雄縣鳥松鄉○○路10號
    」，二者並非同一戶籍，故主張謝富餘並非謝盈金之同居人
    ，系爭本票裁定之送達不合法云云。惟揆諸前揭說明，戶籍
    地址僅係依戶籍法所為登記之事項，並非認定住居所之唯一
    標準，而一人分住二處，並因工作、升學等原因而使用不同
    地址作為聯絡地址或設籍，乃當今社會所多見，並為公眾周
    知之事實，本難僅憑謝盈金之戶籍設址與謝富餘之地址不同
    ，即率爾推認謝富餘並非謝盈金之同居人；又由抗告人既不
    爭執謝富餘與謝盈金係屬父子，且於郵務人員送達系爭本票
    裁定至謝盈金之住所時，謝富餘即得立即取出私人印章供郵
    務人員蓋印於送達證書上以領取送達文書，核諸經驗法則，
    堪認謝富餘應為謝盈金之同居人較符常情；繼由系爭送達證
    書之記載方式係顯示因送達人未會晤謝盈金本人，而由謝盈
    金之子即謝富餘以同居人身份代為收受，並於送達之同居人
    欄蓋章簽收，自應認此送達於法相符，並無不合法送達之情
    事。至於抗告人雖以謝富餘為謝盈金之子，而系爭送達證書
    竟註明「父代」顯屬錯誤，自非合法送達云云，惟經本院核
    對系爭送達證書之送達時間欄（送達時間欄位由送達人即郵
    務人員填記）之記載字跡與註記「父代」之字跡極為近似，
    亦與同日送達同址之卷附其他送達證書上之記載字跡及註記
    字樣幾相彷彿，應認均係同一人即郵務人員所為，故此「父
    代」之註記應係郵務人員一時誤載，難認因此即影響系爭本
    票裁定之合法送達，抗告人以此指摘系爭送達並非合法云云
    ，亦無足採，併予指明。
四、據上論結，本件抗告為無理由，爰依非訟事件法第46條、第
    21條第2 項、第24條第1 項，民事訴訟法第495 條之1 第1
    項、第449 條第1 項、第78條，裁定如主文。
中    華    民    國    99    年    5     月    31    日
                  民事第四庭  審判長法  官  黃宏欽
                                    法  官  楊淑儀
                                    法  官  楊淑珍
以上正本證明與原本無異。
正本係照原本作成。
如不服本裁定應於送達後十日內向本院提出再抗告狀，並繳納再
抗告費新臺幣1000元。再為抗告應以適用法規顯有錯誤為理由，
並經本院之許可，該許可以原裁定所涉及之法律見解具有原則上
之重要性者為限，並委任律師為代理人。
抗告人之配偶、三親等內之血親、二親等內之姻親，或抗告人為
法人、中央或地方機關時，其所屬專任人員具有律師資格並經法
院認適當者，亦得為第三審代理人。
抗告人及其法定代理人具有律師資格者及前項情形，應於提起抗
告或委任時釋明之。
中    華    民    國    99    年    5     月    31    日
                                    書記官  吳良美

司法院資訊處製作；財團法人民間司法改革基金會備份。
